【裁判字號】    89,上更(一),346
【裁判日期】    890216
【裁判案由】    違反槍彈藥刀械管制條例等
【裁判全文】
臺灣高等法院高雄分院刑事判決                八十九年度上更(一)字第三四六號
  上  訴  人   乙○○
  即  被  告
右上訴人因違反槍砲彈藥刀械管制條例案件，不服臺灣屏東地方法院八十八年度重訴
緝字第三號中華民國八十九年二月十六日第一審判決（起訴案號：臺灣屏東地方法院
檢察署八十三年度偵字第一一一一號、第一一一二號、第一一一三號、第一一一五號
、第一一六六號、第一二四五號、第一二九六號、第一三二一號、第一三三二號、第
一三八八號、八十三年度偵緝字第０一八號、第０二三號），提起上訴，經判決後，
由最高法院發回更審，本院判決如左：
      主      文
原判決撤銷。
乙○○共同未經許可，販賣衝鋒槍，累犯，處有期徒刑拾陸年，褫奪甲權拾年。
附表一所示之槍彈扣除附表二編號５所示之子彈五十顆外，均沒收。
      事      實
一、乙○○曾於民國（下同）七十八年間，因違反槍砲彈藥刀械管制條例罪，經臺灣
    高等法院判處有期徒刑十一月，於八十一年一月十一日執行完畢，仍不知悔改，
    復與王玉彰（業經本院判處有期徒刑十七年確定）、楊瑞興（業經原審法院判處
    有期徒刑十六年確定）共同基於私運管制物品，具有殺傷力及破壞性之槍械、彈
    藥進口販賣，以營取暴利之犯意，先由乙○○於八十一年十月間某日，在台中市
    ○○○路某咖啡廳，以短槍含子彈每支新台幣（下同）十五萬至二十萬元，長槍
    含子彈每支三十萬至四十萬元（實價視現貨之新舊程度及品質等情而定）之價金
    ，向鄭錦元（業經本院判處有期徒刑十六年確定）兜售，鄭錦元因經營賭場，需
    擁槍自重及為轉售槍彈圖利，乙○○遂於同年十月間，偕同鄭錦元前往高雄縣岡
    山鎮○○街三四號五樓之二楊瑞興住處，於該址由鄭錦元給付乙○○二十萬元為
    定金，至同年十一月底乙○○又先後二次向鄭錦元收取部分價款，分別為二十萬
    元、四十萬元；乙○○、楊瑞興嗣即積極展開走私槍彈之工作，並以王玉彰所有
    （登記其父王進添名下）之永松號漁船為運輸工具，由楊瑞興負責僱用船員及押
    運槍彈之工作，乙○○應允事成給付楊瑞興八十五萬元之佣金，並先給付楊瑞興
    四十五萬元；楊瑞興再以二十五萬元僱用尤文利（業經本院判處有期徒刑九年六
    月）為船長，負責駕駛永松號漁船，另以三萬元佣金僱用不知情之陳榮華為船員
    ，乙○○並委請原在永松號漁船擔任船員之親戚洪和順（業經原審法院判處有期
    徒刑九年確定）負責監督走私槍械之過程；乙○○、王玉彰與尤文利、楊瑞興、
    洪和順遂基於共同走私槍彈之犯意聯絡，由尤文利交付傅文炳之船員證供楊瑞興
    使用，再由洪和順持向屏東縣警察局安檢中心恆春安檢組大光漁港檢查哨報關出
    港，使楊瑞興冒用不知情之傅文炳船員證矇混檢查哨之檢查，未經向內政部警政
    署入出境管理局申請許可而擅自出境，於八十二年二月二十日凌晨五時卅五分許
    ，自屏東縣恆春鎮後壁湖大光漁港出發，同船載有尤文利、陳榮華、洪和順及楊
    瑞興等四人，前往菲律賓，於八十二年二月下旬抵達菲律賓三聖塊港口，先完成
    補給糧食給遭菲律賓政府扣留之恒春漁船（尤文利之父亦在被扣押之漁民中）之
    工作後，再駛至王玉彰所租用之小島，由王玉彰將其搜購之如附表一之槍彈裝入
    帆布袋一袋搬上永松號漁船，因暗倉太小，乃由楊瑞興先至暗倉下面，再由尤文
    利在上面將槍彈交給楊瑞興放置在暗倉內，裝放妥當即起航回台灣，於八十二年
    三月三日下午五時十分許，返抵大光漁港，人員通關完成，私運管制之物品進入
    台灣；為避免槍彈被查獲而遲至當晚九時許，始由楊瑞興、尤文利及洪和順上船
    取回前開槍彈，再由楊瑞興藏放高雄縣岡山鎮○○街卅四號五樓之二住處，並通
    知鄭錦元取貨，鄭錦元即囑由江茂煙（業經原審判處有期徒刑十年確定）駕駛自
    用小客車搭載，於翌（四）日凌晨五、六時許，在上址點收上開槍彈全部，並運
    輸至台中縣大里市○○路二一八巷五號住處，交貨當場並由鄭錦元給付四十萬元
    予楊瑞興，作為走私槍械之代價，餘額六十萬元另由鄭錦元與乙○○親自於數日
    後在台中市○○○路某咖啡廳結算清償，與前述所交付之價款共一百八十萬元。
    其後因部分槍械故障，所以由乙○○向鄭錦元取回九０手槍二支及四五手槍一支
    ，含子彈二十三顆。嗣經檢察官主動、親自指揮內政部警政署刑事警察局偵一隊
    （以下簡稱刑警局）、屏東縣警察局、法務部調查局台灣省調查處屏東縣調查站
    （以下簡稱屏東縣調查站）及高雄縣警察局合組獵狐專案小組（以下簡稱專案小
    組），首於八十三年二月九日廿二時許，及翌（十）日凌晨零時五十分許，先後
    在屏東縣恆春鎮○○路漁港、滿州鄉○○村○○路一五０巷二號（即張瑞明家）
    及附近逮捕已判刑之張再生、張瑞明及魏士原等人，並經張瑞明帶同警方人員於
    同年月十日凌晨六時十分許，在滿州鄉港口村風吹砂附近海邊，取獲王玉彰等另
    案（此次乙○○未參與）走私槍械所私運進口槍彈Ｍ十六Ａ一型自動步槍一支（
    菲製、子彈七五０顆）、ＡＫ四十七型自動步槍一支 (蘇聯製)、烏茲衝鋒槍七
    支（美製、以色列製）、九０手槍四十一支（匈牙利、比利時、德國、美國、義
    大利、奧地利等國製）、九二手槍四支（子彈四八三九顆）、霰彈槍二支（子彈
    七００顆）、０．二五手槍十九支、０．二二手槍一支（子彈一０七顆）、０．
    三八、０．八八、０．三六、０．三二、０．三五七、０．八九各類子彈一、一
    五一顆（計槍七十六支、子彈八，五一三顆），又陸續於高雄、屏東等地查扣被
    告及其他被告本次及另案三次（另案三次乙○○未參與）走私槍械所私運進口之
    槍彈（詳如附表三所載）。楊瑞興等人先後為警緝獲後，乙○○畏罪潛逸至菲律
    賓，經傳拘未到，由法院發佈通緝後，始於八十八年七月二十五日在菲律賓馬尼
    拉北方ＰＡＭＰＡＮＧＡ為菲國警方逮捕，而於同月二十六日晚上六時三十分許
    ，由法務部調查局人員押解回國。
二、案經臺灣屏東地方法院檢察署檢察官主動指揮刑事警察局、屏東縣警察局、屏東
    縣調查站及高雄縣警察局合組專案小組偵查起訴。
      理      由
一、訊據上訴人即被告乙○○矢口否認有右開犯行，辯稱：我未參與走私及販賣槍、
    彈，是同案被告楊瑞興挾怨誣陷云云。經查：
（一) 前開事實，業據同案被告楊瑞興於警訊時供稱：「於八十一年十二月間由鄭錦
      元出資一百四十萬元走私槍械，其中我拿了四十五萬元．．．搭乘王玉彰所有
      的「永松號」漁船，其中船長尤文利我拿了二十五萬元給他當為運送走私槍械
      之酬勞，船員陳榮華、洪和順均是由我及乙○○共同找來的，然後由後壁湖漁
      港出發，前往菲律賓「三聖塊」港口，到達後約一周，王玉彰便將在菲律賓購
      妥走私槍械，用一包帆布袋裝好，共計十二支槍及子彈五百餘發交給我，並交
      待我返台後，將槍械交給鄭錦元，還留給我鄭錦元的小舅子江茂煙的電話０四
      ─0000000號，要我與鄭錦元聯絡，我隨即將槍械藏於「永松號」漁船
      上，該漁船並抓了龍蝦及魚貨作掩飾，返回後壁湖漁港，然後由我及尤文利將
      船上走私槍械搬至我所租來的轎車上，載運回岡山鎮我的住處，並打電話給乙
      ○○、鄭錦元，於隔日相約在我岡山鎮○○街卅四號住處，見面後於該租住處
      地下室將槍械清點及交給鄭錦元，鄭錦元又當場付了四十萬元酬勞給我，該次
      走私槍械除了船員陳榮華不知情外，其他參與的人均事前便知情。」等語（見
      屏警刑三字第九七四四號警訊卷八十三年二月二十六日楊瑞興筆錄）；於偵查
      中供稱：「從八十一年十月份開始，乙○○到我家找我說有一些東西，我問什
      麼東西，他說槍械，要從菲律賓帶回來，他說已有船隻，但沒有船長及船員，
      所以找我幫他找船長，我找尤文利當船長及陳榮華船員二人，另外船員洪和順
      是乙○○表哥，由他找來的船員」、「此次載槍械代價是八十五萬元，出港前
      乙○○拿四十萬左右（應係四十五萬元），我交二十五萬元給船長尤文利」、
      「我向尤文利說要去菲國載槍彈，他問我代價，我說二十五萬元，他就答應了
      」、「王玉彰拿槍來時，我請尤文利、洪和順三人一起搬上船，因為暗倉很小
      ，我先到暗倉下面，再由尤文利、洪和順（嗣楊瑞興更改稱當時洪和順不在船
      上）在上面將槍械交給我，放置暗倉內」、「尤文利我很熟悉，三、四年前在
      屏東東港喝酒認識的」、「我與尤文利等人均沒有仇恨，我照事實經過說出」
      「我冒用傅文炳船員證出海，是尤文利拿給伊使用的」、「返台後，我從暗倉
      內取槍後交給尤文利，由尤文利拿到駕駛室．．．等接運的小客車來時，我才
      從駕駛室將槍取出舺板上，再叫洪和順接過，我跳到另一條船（比較靠近岸上
      船隻）洪和順再將槍交給我拿到岸上的車內」等語（見八十三年度偵字第一一
      一一號影印卷第五十八頁至第六十二頁、第六十四頁、八十五頁、第八十七頁
      ）；於原審審理時亦供稱：「第一次走私是乙○○拿八十五萬元僱用船員，我
      以二十五萬元僱尤文利為船長，另以十五萬元購買漁船油料及食品，此次獲利
      四十五萬元，洪和順不知情，是尤文利拿傅文炳船員證給我，返回大光漁港是
      我與尤文利回到船上取槍」、「第一次走私是乙○○叫我到菲律賓三聖塊港運
      槍，是王玉彰交槍給我」「是經由乙○○介紹才認識鄭錦元，是為了走私買賣
      槍械才認識，王玉彰也是經由乙○○介紹才認識的」等語（見原審八十三年四
      月二十二日、八十三年六月十日訊問筆錄），甚為詳盡，核與同案被告鄭錦元
      於警訊時所供稱：「八十一年十一（應係十月）月間乙○○及楊瑞興二人到台
      中市「風姿花傳」咖啡廳見面，乙○○問我要不要買槍，短槍二十萬元、長槍
      視新舊程度每支三十至四十萬均含子彈」，「八十一年底（應係八十二年三月
      三日，為鄭錦元所誤記）楊瑞興打電話給江茂煙說走私成功十二枝槍，乙○○
      表示走私漁船故障要拿錢修理，而陸續向我拿了一百八十萬元之款項：：上述
      十二枝槍，其中三支被乙○○借去；乙○○當場表示我需付一些訂金，我立即
      拿了二十萬元給乙○○」「取貨後我立即又拿了四十萬元給楊瑞興，並告訴他
      購槍款項等乙○○到台中找我時再和乙○○算清：；；事隔數日，乙○○又在
      台中風花姿傳咖啡廳和我見面，他告訴我十二支槍中有一支四五、二支九０手
      槍是他要的，並叫我再拿六十萬元給他就可算清，他並又向我借二十萬元，我
      返家拿三支手槍（均含子彈）及八十萬元交給乙○○，購買槍彈金額總計一百
      八十萬元」等語（見屏警刑三字第九七四四號警訊卷八十三年二月十五日、二
      月二十六日筆錄），於偵查時所供稱：「最先跟走私集團接觸之成員是乙○○
      ，接觸地點在台中市台中港風姿花傳咖啡廳由我與乙○○單獨談，我拿到槍後
      乙○○再到台中與我結算尾款，同時取回三把槍」等語（八十三年偵字第一一
      一一號卷影本第九四頁至第九六頁），於原審審理時所供稱：「我買了短槍六
      把、長槍三把共九把，點三八一把、黑星一枝，九０手槍三支，點四五手槍一
      支，鳥茲衝鋒槍三支均附有子彈」、「是與乙○○接洽，乙○○打電話給我要
      我和他至高雄楊瑞興家，要我先付二十萬元訂金給乙○○，並告訴我槍到會通
      知我」等語（均見於原審八十三年重訴字第三號卷影本八十三年四月八日審判
      筆錄），同案被告江茂煙於警訊時所供稱：「第一次約在八十一年底，我姐夫
      鄭錦元委託乙○○（綽號牛頭）、楊瑞興走私一批槍械，成功後楊瑞興打電話
      給我到楊瑞興之住處接貨，共接了十二枝長短槍（含彈藥）」；於檢察官偵訊
      時所供稱：「是我姐夫鄭錦元和牛頭等人接洽」等語（同八十三年偵字第一一
      六六號影卷，第十一頁警訊筆錄、八十三年二月十五日偵訊筆錄），大致相符
      ，自堪採信。
（二）又同案被告洪和順於警訊時供稱：楊瑞興曾在永松號漁船抵大光漁港前在鵝鸞
      鼻外海告訴我那些槍已放在船上叫我不要再問了等語（見八十三年度偵字第一
      一一一號卷影本所附八十三年三月十日警訊筆錄），於偵訊時再供稱：永松號
      漁船泊在菲律賓三聖地的時候王玉彰曾告訴我，要帶一些槍械上船，但因我一
      直沒有看到那些槍械，所以才會問楊瑞興那個東西有沒有帶上船，因此那個東
      西係指槍械等語（參見八十三年度偵字第一一一一號偵查卷八十三年三月十日
      偵訊筆錄），而楊瑞興則證實永松號在菲律賓三聖地漁港完成補給糧食，啟程
      前往王玉彰所承租之小島前，洪和順就問「那個東西有沒有拿上漁船」（見同
      日偵訊筆錄），洪和順在永松號前往王玉彰在菲律賓所承租之小島前及抵達台
      灣前二次向楊瑞興詢及載運槍械之事，其係被告乙○○找來擔任船員，事先知
      悉該次出航係走私槍械，應係乙○○事先告知，因走私槍械返台係極機密之事
      ，洪和順不可能隨處可探聽該次出航係載運走私槍械，且被告乙○○不可能無
      緣無故增加一名船員登船，而洪和順與被告乙○○有親戚關係，顯係適當人選
      ，既可湊足出港人數亦不致使走私之消息走漏。
（三）雖同案被告楊瑞興嗣後於原審翻異前供，改稱：乙○○未參與走私之事，我與
      乙○○生意上有衝突，乙○○把龍蝦賣了錢沒給我，雙方差點在菲律賓持槍火
      拼，以前所供不利於乙○○的都不實在云云；同案被告王玉彰亦於原審改稱：
      乙○○只有作龍蝦生意云云。然查王玉彰於原審供稱；乙○○幫助我創業，我
      並與乙○○學貿易，只知因龍蝦帳目起衝突發生口角（乙○○、楊瑞興），未
      見雙方持槍起衝突等語（原審八十九年一月三日訊問筆錄）。被告乙○○既係
      王玉彰之恩人，同案被告王玉彰應不會無端誣指乙○○參與走私、販賣槍械，
      參以王玉彰在其自白書提及楊瑞興與乙○○前去菲律賓找其查帳，其以為是甲
      司帳，結果不是，才知道他們的問題等語（原審法院八十三年重訴字第三號卷
      第三百七十八頁）；另於八十三年八月一日王玉彰自白書（同上卷第五百四十
      六頁）書寫有「第一次走私成功後，楊瑞興與乙○○到菲律賓找我，楊瑞興表
      示要查帳，我以為是甲司帳，但不是，是槍帳：：」，則所指楊瑞興與乙○○
      在菲律賓時之衝突，要係因槍帳問題而引起衝突，而非共同經營販賣龍蝦之帳
      目不清而起衝突，況若係因販賣龍蝦之甲司帳目有問題，王玉彰稱其及楊瑞興
      、乙○○合資經營販賣龍蝦生意，何能置身事外，而未捲入被告乙○○與楊瑞
      興間之帳目衝突？顯違常理。酌以王玉彰於原審八十九年一月三日借提回原審
      訊問時，供稱：「（乙○○共參與（走私）幾次？）如果第一次他有參與的話
      ，應該是一次」。在在可以說明，何以王玉彰一再於其自白書提及乙○○有參
      與第一次走私之事。此從其自白書尚載有「第一次走私後，乙○○離開，第二
      次由楊瑞興自行處理」（同上卷第五百四十五頁）；「三月底楊瑞興與乙○○
      到馬尼拉，並非本人通知槍彈已購好要來取槍，而是楊瑞興因無法相信乙○○
      ，以致自己前來處理」等語（同上卷第四八二頁），以及楊瑞興在屏警刑三字
      第九七四四號警卷八十三年二月十八日警訊中陳稱：「乙○○參與我第一次自
      菲律賓走私槍械返台後，由於渠與貨主江茂煙、鄭錦元等人走私佣金及購槍款
      項無法算清楚；：故在其後的走私中，都未再找乙○○參與，而係找王玉彰處
      理」等語（見該警卷第九十二頁）可為印證乙○○確有參與第一次走私、販賣
      槍彈無誤。凡此，均可顯示楊瑞興對於乙○○自鄭錦元處所收取之第一次走私
      之購槍款（如前鄭錦元供述約有一百萬元）帳目不清之情形，以致自第二次走
      私楊瑞興不再找乙○○合作，乙○○應僅參與第一次走私，而未參與第二次走
      私及其後三次之走私槍彈。況同案被告楊瑞興若故意陷害乙○○，硬將乙○○
      牽扯其內，而為不實之供述，自應在往後數次走私之供述中，再將乙○○牽涉
      其內方合常理，何須迥護被告乙○○，而為其有利之供述。是同案被告王玉彰
      、楊瑞興迥異前述所供，要係事後迥護被告乙○○之詞，難為有利被告之認定
      。又本院前審調查時共同被告鄭錦元、江茂煙改稱：乙○○沒有參與云云，與
      其等以前之陳述不符，亦係事後迴護被告之詞，亦不足採。
（四）又扣案如事實欄所載之槍除附表二編號１至４四支手槍（檢驗編號０七八、0
      00000000號、0000000000號、0000000000號）
      認不具殺傷力外，其餘槍械皆認為具殺傷力，此有內政部警政署刑事警察局八
      十三年二月二十八日刑鑑字第五五五八０及五０五五號鑑驗通知書二紙在卷可
      稽。
（五）綜上所述，足認本次走私槍械，被告乙○○、王玉彰為貨主，居於出售槍彈之
      地位，再由王玉彰、乙○○與楊瑞與、尤文利、洪和順共同運輸並走私進口，
      被告尤文利、楊瑞興、洪和順居於運輸、走私之地位，鄭錦元則為買受人，將
      該購入之槍彈運輸至他處，事證明確，被告前開辯解，無非事後飾諉卸之詞，
      不足採信，其犯行堪以認定。至被告乙○○之選任辯護人請求傳訊洪和順對質
      ，惟其等業已在歷次警偵審訊之供述明白，且被告乙○○若未參與走私、販賣
      槍彈，何以前述同案被告楊瑞興、王玉彰、鄭錦元等人先後到案後，均指證被
      告乙○○有參與走私槍彈，認事證已明，無庸再行傳喚，併予說明。
二、查被告乙○○行為後，槍砲彈藥刀械管制條例已於八十六年十一月二十六日修正
    甲佈施行，而修正前該條例第七條第一項、第二項，第十一條第一項之法定刑，
    均較修正後該條例第七條第一項、第二項、第十二條第一項之法定刑為輕，依刑
    法第二條第一項但書規定，自應適用裁判前之行為時法律，即修正前該條例第七
    條第一項、第二項、第十一條第一項之規定處斷。核被告乙○○所為，係犯懲治
    走私條例第二條第一項之私運管制物品進口罪、及修正前槍砲彈藥刀械管制條例
    第七條第一項之未經許可運輸、販賣衝鋒槍、同條第二項未經許可運輸、販賣手
    槍、第十一條第一項之未經許可運輸、販賣彈藥罪。被告乙○○就附表一所示走
    私及運輸槍、彈部分等犯行，分別與楊瑞興、王玉彰、尤文利、洪和順間有犯意
    之聯絡、行為之分擔，均為共同正犯，所犯販賣槍械、彈藥部分之犯行，與王玉
    彰、楊瑞興間亦有犯意之聯絡、行為之分擔，均應論以共同正犯。而所犯懲治走
    私條例第二條第一項之私運管制物品進口、及修正前槍砲彈藥刀械管制條例第七
    條第一項之未經許可運輸衝鋒槍、同條第二項之未經許可運輸手槍、第十一條第
    一項之未經許可運輸彈藥罪，係以一行為觸犯前開數罪名，為想像競合犯，應從
    一重之槍砲彈藥刀械管制條例第七條第一項之未經許可運輸衝鋒槍罪處斷。而運
    輸衝鋒槍彈與販賣槍彈間有方法結果之牽連關係，應依刑法第五十五條之規定，
    從一重之販賣衝鋒槍罪處斷（七十三年臺覆字第一七號參照）。又被告乙○○曾
    於七十八年間，因違反槍砲彈藥刀械管制條例罪，經臺灣高等法院判處有期徒刑
    十一月，於八十一年一月十一日執行完畢之事實，業据其陳明，並有本院全國前
    案紀錄表可參，其於有期徒刑執行完畢後，五年以內，再犯有期徒刑以上刑之本
    罪（修正前槍砲彈藥刀械管制條例之罪），應依累犯之規定，加重其刑。
三、原審予以論罪科刑，固非無見，惟查保安處分係對受處分人將來危險性所為拘束
    其身體、自由等之處置，以達教化與治療之目的，為刑罰之補充制度。本諸法制
    國家保障人權之原理及刑法之保護作用，其法律規定之內容，應受比例原則之規
    範，使保安處分之宣告，與行為人所為行為之嚴重性，行為人所表現之危險性，
    及對於行為人未來行為之期待性相當。是於槍砲彈藥刀械管制條例八十六年十一
    月二十四日修正甲布施行前犯該條例第十九條第一項所列舉之罪，除合於刑法第
    九十條第一項之要件得依該條項規定宣告保安處分外，依從新從輕原則，自無適
    用刑法第二條第二項，依修正後槍砲彈藥刀械管制條例第十九條第一項規定宣告
    保安處分之餘地（司法院大法官議決釋字第四七一號解釋參照），本件被告乙○
    ○犯罪係在槍砲彈藥刀械管制條例八十六年十一月二十四日修正甲布施行前，且
    被告乙○○僅第一次有參與走私槍械，其後四次並未參與，詳如後述，而參與多
    次之楊瑞興、王玉彰、鄭錦元等人均未經諭知強制工作保安處分，自無依新條例
    規定宣告保安處分之必要，原審依新條例規定宣告保安處分，有失甲平，尚有未
    洽，被告乙○○上訴意旨，否認犯罪，雖無理由，惟原判決既有可議，自應由本
    院予以撤銷改判，審酌被告乙○○為圖私利，走私槍械入境販賣，嚴重危害國家
    、社會安全，犯後猶堅詞否認犯行，態度不佳，尚有三枝槍枝尚未起獲，危害甚
    鉅等一切情狀，仍如原審量處有期徒刑十六年，又依其犯罪之性質認有必要，並
    予宣告褫奪甲權十年。附表一所載之槍彈除附表二編號５子彈五十顆（附表三所
    查扣之子彈計有一一一六二顆，而被告乙○○等本次所走私之子彈僅五百顆，既
    與其他共同被告另案走私之子彈混合，該五十顆子彈已不能分辨是否均屬本次走
    私，依從輕原則，自應均予扣除）經實際試射，無法擊發認無殺傷力外，餘皆認
    係制式槍彈而具殺傷力，此有內政部警政署刑事警察局八十三年二月二十八日刑
    鑑字第五五五八０及五０五五號鑑驗通知書二紙在卷可稽，均為違禁物，且均因
    無法證明已滅失，不問屬於被告與否，均依刑法第三十八條第一項第一款分別宣
    告沒收。末查保安處分係對受處分人將來危險性所為拘束其身體、自由等之處置
    ，以達教化與治療之目的，為刑罰之補充制度。本諸法制國家保障人權之原理及
    刑法之保護作用，其法律規定之內容，應受比例原則之規範，使保安處分之宣告
    ，與行為人所為行為之嚴重性，行為人所表現之危險性，及對於行為人未來行為
    之期待性相當。是於槍砲彈藥刀械管制條例八十六年十一月二十四日修正甲布施
    行前犯該條例第十九條第一項所列舉之罪，除合於刑法第九十條第一項之要件得
    依該條項規定宣告保安處分外，依從新從輕原則，自無適用刑法第二條第二項，
    依修正後槍砲彈藥刀械管制條例第十九條第一項規定宣告保安處分之餘地（司法
    院大法官議決釋字第四七一號解釋參照），本件被告乙○○犯罪係在槍砲彈藥刀
    械管制條例八十六年十一月二十四日修正甲布施行前，依上開說明，毋須依新條
    例規定宣告保安處分，併予敘明。
四、甲訴意旨另以：被告乙○○亦有參與原判決附表一編號第二次至第五次走私槍彈
    ，認係基於概括犯意而為，惟被告乙○○僅參與第一次走私已如前述，而第二次
    走私即八十二年四月五日遇保七巡邏艇而將走私槍彈棄置海中那次，被告乙○○
    事先固有與楊瑞興搭機前往菲律賓找王玉彰，惟被告乙○○僅在菲律賓停留十餘
    小時，隨即搭機前往泰國（見楊瑞興原審八十八年十二月七日訊問筆錄），而未
    與王玉彰及楊瑞興共同將第二次走私之槍彈押運回台，益見被告乙○○在第二次
    走私前，與楊瑞興前往菲律賓找王玉彰係單純為了會第一次走私之槍帳，爾後與
    楊瑞興不再有信賴關係，乃退出該走私團體，不再參與其後各次之走私，此亦可
    從同案被告中，無人再提及被告乙○○有參與第二次及以後各次走私之事可得印
    證，顯見尚乏積極證據可為認定被告有此部份犯行，本應就該部分為其無罪之諭
    知，然因甲訴人認該部分與起訴判決有罪部分有連續犯之裁判上一罪關係，爰不
    另為無罪之諭知，附此敘明。
據上論結，應依刑事訴訟法第三百六十九條第一項前段、第三百六十四條、第二百九
十九條第一項前段，懲治走私條例第二條第一項，修正前槍砲彈藥刀械管制條例第七
條第一項、第二項、第十一條第一項，刑法第二條第一項但書、第十一條、第二十八
條、第五十五條、第四十七條、第三十七條第二項、第三十八條第一項第一款，判決
如主文。
本案經檢察官林炳雄到庭執行職務。
中      華      民      國    八十九    年     十一     月     三十     日
                              臺灣高等法院高雄分院刑事第七庭
                                  審判長法官  王光照
                                        法官  黃仁松
                                        法官  黃憲文
右正本證明與原本無異。
如不服本判決，應於判決送達後十日內向本院提出上訴狀，其未述理由者並應於提
出上訴狀後十日內向本院補提理由書（應附繕本)。
                                      書記官  黃玉珠
中    華    民    國     八十九     年      十二      月       二       日
附錄論罪科刑法條：
修正前槍砲彈藥刀械管制條例第七條第一項、第二項
未經許可製造、販賣或運輸火砲、機關槍、衝鋒槍、卡柄槍或自動步槍者，處七年以
上有期徒刑。
未經許可製造、販賣或運輸普通步槍、馬槍、手槍或各類炸彈者，處五年以上有期徒
刑。
懲治走私條例第二條
私運管制物品進口、出口逾甲告數額者，處七年以下有期徒刑，得併科七千元以下
罰金。
槍砲彈藥刀械管制條例第十一條：
未經許可製造、販賣或運輸彈藥者，處六月以上五年以下有期徒刑。
意圖供自己或他人犯罪之用，而犯前項之罪者，處一年以上七年以下有期徒刑，得併
科五萬元以下罰金。
未經許可無故持有、寄藏或意圖販賣而陳列彈藥者，處三年以下有期徒刑。
第一項及第二項之未遂犯罰之。
┌───────────────────────────────────┐
│附表一                                                                │
├────────┬─────┬────────────┬───┬───┤
│ 出 入 境 時 間 │出入境地點│    走私之物品名稱      │犯罪者│備  考│
│                │          │                        │姓  名│      │
├────────┼─────┼────────────┼───┼───┤
│出境：八十二年二│出境：    │１、烏茲衝鋒槍三支。    │乙○○│      │
│      月二十日凌│屏東縣恆春│２、中共黑星手槍一支。  │王玉彰│      │
│      晨五時三十│鎮大光漁港│３、０‧四五手槍一支。  │鄭錦元│      │
│      五分。    │          │４、九０手槍六支。      │江茂煙│      │
│入境：八十二年三│入境：    │５、轉輪手槍一支。      │楊瑞興│      │
│      月三日下午│恆春鎮大光│６、各類子彈五百顆。    │尤文利│      │
│      五時十分許│漁港      │                        │洪和順│      │
└────────┴─────┴────────────┴───┴───┘
┌───────────────────────────────────┐
│附表二                                                                │
├──┬───────────┬──────┬──────┬──────┤
│編號│  廠              牌  │  槍  號    │型    式    │鑑  定 結 果│
├──┼───────────┼──────┼──────┼──────┤
│ １ │仿SMITH&WESSON轉輪手槍│ 無槍號     │０‧三八INCH│不具殺傷力  │
├──┼───────────┼──────┼──────┼──────┤
│ ２ │仿SMITH&WESSON轉輪手槍│ 無槍號     │０‧三八INCH│不具殺傷力  │
├──┼───────────┼──────┼──────┼──────┤
│ ３ │仿SMITH&WESSON轉輪手槍│ 無槍號     │０‧三八INCH│不具殺傷力  │
├──┼───────────┼──────┼──────┼──────┤
│ ４ │仿中共北方工業甲司五九│五一七五一七│            │不具殺傷力  │
│    │四半自動手槍          │            │            │            │
├──┼───────────┼──────┼──────┼──────┤
│ ５ │子彈五十顆            │            │            │不具殺傷力  │
└──┴───────────┴──────┴──────┴──────┘
┌───────────────────────────────────┐
│附表三                                                                │
├──┬──────────┬──────┬──────┬───────┤
│編號│  槍枝名稱          │槍枝數量(支)│子彈數量(顆)│備          註│
├──┼──────────┼──────┼──────┼───────┤
│１  │Ｍ十六Ａ１型自動步槍│         二 │一一、一六二│含各類子彈    │
├──┼──────────┼──────┤            │              │
│２  │ＡＫ四七型自動步槍  │         一 │            │              │
├──┼──────────┼──────┤            │              │
│３  │烏茲衝鋒槍          │       一五 │            │              │
├──┼──────────┼──────┼──────┼───────┤
│４  │九Ｏ手槍            │       五七 │            │              │
├──┼──────────┼──────┤            │              │
│５  │九二手槍            │         八 │   │              │
├──┼──────────┼──────┤            │              │
│６  │Ｏ．二五手槍        │       一九 │            │              │
├──┼──────────┼──────┤            │              │
│７  │Ｏ．二二手槍        │         一 │            │              │
├──┼──────────┼──────┤            │              │
│８  │Ｏ．三八手槍        │       五六 │            │              │
├──┼──────────┼──────┤            │              │
│９  │８ＭＭ手槍          │         二 │            │              │
├──┼──────────┼──────┤            │              │
│１０  │Ｏ．四五手槍        │         二 │            │              │
├──┼──────────┼──────┤            │              │
│  │中共黑星手槍        │         二 │            │              │
├──┼──────────┼──────┤            │              │
│  │霰彈長槍            │         二 │            │              │
├──┴──────────┼──────┼──────┼───────┤
│ 合              計       │     一六七 │            │              │
└─────────────┴──────┴──────┴───────┘
                                                                        Ｆ


司法院資訊處製作；財團法人民間司法改革基金會備份。
